【裁判字號】    98,聲,462
【裁判日期】    980430
【裁判案由】    返還提存物
【裁判全文】
臺灣桃園地方法院民事裁定               98年度聲字第462號
聲  請  人  國泰世華商業銀行股份有限公司
法定代理人  甲○○
代  理  人  丁○○
相  對  人  丙○○
            乙○○
                        號
上列聲請人聲請返還提存物事件，本院裁定如下：
    主      文
本院九十四年度存字第七二六號提存事件，聲請人所提存之提存
物即台北市政府建設公債八十九年度第一期債券（面額新台幣伍
拾萬元券壹張，券號：JIΟΟΟ三三二；面額新台幣壹拾萬元券
貳張，券號：JJΟΟΟ三四三、JJΟΟΟ三四四，共計新台幣柒
拾萬元，均含息票六至七期），就相對人丙○○部分，准予返還
。
聲請人其餘聲請駁回。
    理      由
一、本件聲請人業依銀行法及金融機構合併法規定，於民國96年
    12月19日合併中聯信託投資股份有限公司（下稱中聯信託公
    司），聲請人為合併後之存續公司，依法概括承受中聯信託
    公司之權利義務，有聲請人提出之行政院金融監督管理委員
    會96年11月8 日金管銀（六）字第09600482330 號函在卷可
    稽，是以，原屬中聯公司之權利義務，自應由聲請人繼續享
    有或負擔，合先敘明。
二、按訴訟終結後，供擔保人證明已定20日以上之期間，催告受
    擔保利益人行使權利而不行使者，法院應依供擔保人之聲請
    ，以裁定命返還其提存物，民事訴訟法第104 條第1 項第3
    款定有明文。另依同法第106 條之規定：前開規定於其他依
    法令供訴訟上之擔保者準用之。至所謂「訴訟終結」，在因
    假扣押或假處分所供擔保之情形，因該擔保係為保障受擔保
    利益人因不當假扣押或假處分所受損害而設，倘執行法院已
    依假扣押或假處分裁定實施假扣押或假處分之執行，則在執
    行法院撤銷其執行程序前，受擔保利益人所受損害仍可能繼
    續發生，損害額既未確定，自無強令其行使權利之理，故在
    假扣押或假處分所供之擔保，供擔保人依民事訴訟法第106
    條準用同法第104 條第1 項第3 款規定，聲請以裁定命返還
    其擔保金之場合，必待假處分或假扣押之執行程序已撤銷，
    始得謂與民事訴訟法第104 條第1 項第3 款所定之「訴訟終
    結」相當（參照最高法院85年度台抗字第645 號裁定意旨）
    。又假扣押裁定如經撤銷或不得再據以聲請法院強制執行，
    則假扣押執行之執行名義失其存在，執行程序隨之終結，債
    務人如受有損害，可於債權人催告所定至少20日之期間內行
    使權利，應足保護擔保利益人之權利，因此所謂訴訟終結，
    宜從廣義解釋，包括撤銷假扣押裁定及撤回假扣押之強制執
    行，或僅撤回假扣押之強制執行，而該假扣押或假處分裁定
    已逾強制執行法第132 條第3 項所定期間不得聲請執行時，
    致執行程序終結在內。
三、本件聲請意旨略以：聲請人前曾依本院94 年度裁全字第667
    號民事裁定，提供如主文所示之提存物，並以本院94年度存
    字第726 號提存事件提存後，聲請本院以94年度執全字第62
    4 號假扣押執行相對人之財產在案。茲因聲請人業已撤回前
    開假扣押執行，及聲請本院以97年度聲字第1551號公示送達
    事件通知相對人丙○○即受擔保利益人於收受通知後21 日
    行使權利，惟相對人未行使，爰依法聲請返還前開提存物。
四、經查：
(一)、第三人中聯公司前因與相對人間清償借款事件，向本院聲請
    願供擔保請准對相對人之財產為假扣押，經本院以94年度裁
    全字第667 號裁定，准予由中聯公司提存上開提存物（本院
    94 年 度存字第726 號提存事件）向本院聲請假扣押之執行
    ，經本院以94年度執全字第624 號受理在案等情，業據本院
    依職權調閱上開卷宗查閱無訛。嗣中聯公司於96年12月間，
    將其對相對人之本案借款債權，讓與第三人馬來西亞商富析
    資產管理股份有限公司臺灣分公司（以下簡稱富析公司），
    並於96年12月4 日登報公告，富析公司並於97年7 月10日具
    狀撤回上開假扣押之執行等情，亦有民事撤回假扣押強制執
    行聲請狀、登報公告附於本院上開94年度執全字第624 號執
    行卷可稽。又金融機構合併法第15條第1 項第2 款規定：金
    融機構讓與其不良債權時，就該債權對債務人或保證人已取
    得之執行名義，其效力及於資產管理公司等語，中聯公司雖
    將其對相對人之債權，讓與富析公司，惟中聯公司就其依據
    上開假扣押裁定所提存之提存物，並非當然由富析公司承受
    ，是聲請人概括承受中聯公司之權利義務，當包括本件提存
    物之返還權利。
(二)、承前所述，本件返還擔保物事件既已於97年7 月10日由富析
    公司撤回前開假扣押執行程序，揆諸上述說明，應認已構成
    首揭訴訟終結之要件。又聲請人聲請本院97年度聲字第1551
    號公示送達裁定，通知相對人丙○○如因聲請人之上開假扣
    押執行而受有損害，應於收受通知後21日內對聲請人行使權
    利，此有本院通知行使權利函影本在卷足憑，並經本院調閱
    上開公示送達卷宗查核屬實；惟相對人丙○○屆期迄未行使
    權利乙節，有本院民事紀錄科查詢表2 紙在卷可憑，足認聲
    請人上開主張為真實。綜上，聲請人聲請返還提存物，就相
    對人丙○○部分核無不合，應予准許。
五、就相對人高火木部分：按擔保提存之提存人於提存後，於假
    扣押、假處分、假執行經裁判後未聲請執行，或於執行程序
    實施前撤回執行之聲請，得聲請該管法院提存所返還提存物
    ，提存法第18條第1項 第3 款定有明文。足見假扣押供擔保
    人於強制執行實施前撤回執行之聲請或未聲請執行，即得逕
    向法院提存所聲請返還提存物，毋須經由法院裁定。經查，
    本件聲請人於辦理上開提存後，於實施假扣押強制執行前即
    對相對人高火木部分撤回，並未假扣押相對人高火木之財產
    ，有本院民事執行處證明書影本附卷可稽，並業據本院依職
    權調取本院94年度執全字第624 號卷宗核閱無訛。是依前揭
    規定，聲請人就相對人高火木部分，欲請求返還提存物，僅
    需提出民事執行處發給之「未執行證明」，即得聲請提存所
    返還提存物，無庸取得本院命返還提存物之確定裁定。從而
    ，聲請人此部分之聲請，尚屬於法不合，應予駁回，爰裁定
    如主文。
中    華    民    國    98    年    4     月    30    日
                  民事第三庭    法  官  陳清怡
以上正本係照原本作成
如對本裁定抗告須於裁定送達後10日內向本院提出抗告狀，並應
繳納抗告裁判費新台幣1,000 元。
中    華    民    國    98    年    5     月    4     日
                                書記官  劉璟佳


司法院資訊處製作；財團法人民間司法改革基金會備份。
